【裁判字號】    95,易,1365
【裁判日期】    950814
【裁判案由】    偽造文書等
【裁判全文】
臺灣臺北地方法院刑事判決              95年度易字第1365號
    公  訴  人  臺灣臺北地方法院檢察署檢察官
    被      告  乙○○
上開被告因偽造文書等案件，經檢察官提起公訴（九十五年度偵
緝字第五九五號），因被告於本院準備程序中就被訴事實為有罪
之陳述，經本院合議庭裁定改進行簡式審判程序，本院判決如下
：
    主  文
乙○○商業負責人，利用不正當方法，致使財務報表發生不實之
結果，處有期徒刑月，如易科罰金，以銀元佰元即新臺幣玖
佰元折算壹日，緩刑貳年。
    事  實
一、乙○○係「卡斯比雅的盛宴飲食店」（設於臺北市○○街四
    巷二號，下稱卡斯比雅飲食店）之負責人，屬商業會計法所
    稱之商業負責人，而卡斯比雅飲食店出具之「各類所得扣繳
    暨免扣繳憑單」（下稱扣繳憑單）為其因公司業務所製作之
    文書。乙○○明知甲○○於八十九年間未在卡斯比雅飲食店
    工作，亦未領有任何薪資，乙○○竟基於製作不實扣繳憑單
    及利用不正當方法使財務報表發生不實結果之接續犯意，於
    九十年間某日，委由不知情之會計人員製作記載乙○○於八
    十九年間自卡斯比雅飲食店領取新臺幣（下同）八萬元薪資
    不實事項之扣繳憑單，並據以接續製作卡斯比雅飲食店之損
    益表、資產負債表等財務報表而使損益表發生薪資支出、營
    業費用及損失總額增加、營業淨利、全年所得額減少、資產
    負債表發生本期損益虧損增加、公積及盈餘減少之不實結果
    ，再於九十年年間持上開登載不實之扣繳憑單及財務報表填
    具結算申報書向稅捐稽徵機關申報八十九年度營利事業所得
    稅，足生損害於甲○○及稅捐稽徵機關對於稅捐管理之正確
    性，嗣經相關稅捐機關通知甲○○補繳上開薪資所得之綜合
    所得稅款，始悉上情。
二、案經財政部臺灣省北區國稅局中和稽徵所函請臺灣臺北地方
    法院檢察署檢察官偵查起訴。
    理  由
一、上開犯罪事實，業據被告乙○○於本院審理中坦白承認，核
    與告訴人甲○○指訴情節相符，並有扣繳憑單、甲○○綜合
    所得稅核定通知書、卡斯比雅飲食店八十九年度營利事業所
    得稅結算申報書、資產負債表及財政部臺灣省北區國稅局中
    和稽徵所於九十二年十二月三十日所發北區國稅中和二字第
    ○九三一○三九○四二號函附資料、九十三年六月十七日所
    發北區國稅中和二字第○九三一○一八一九九號函、財政部
    財稅資料中心九十五年五月二十六日所發資五字第○九五○
    ○○五○五九號函附扣繳憑單、財政部臺北市國稅局九十五
    年七月十四日所發財北國稅資字第○九五○二一○七九四號
    函附資料在卷可參，而卡斯比雅飲食店並未因多申報告訴人
    甲○○之上開薪資所得而逃漏任何稅捐，亦有財政部臺北市
    國稅局九十五年四月十四日所發財北國稅審三字第○九五○
    ○三八六九三號函附卷可稽被告自白與事實相符，被告為卡
    斯比雅飲食店之負責人行使業務登載不實文書及利用不正當
    方法使財務報表發生不實結果之犯行，堪以認定。
二、查被告行為後，刑法業經立法院通過修正，於九十四年二月
    二日經總統公布修正，並自九十五年七月一日生效，其中牽
    連犯部分，新法刪除刑法第五十五條後段關於牽連犯之規定
    ，而將原犯一罪而其方法或結果之行為犯他罪應從一重論斷
    之情修正為原犯一罪與其方法或結果之行為犯他罪間應分論
    併罰；易科罰金部分，新法刪除「因身體、教育、職業、家
    庭之關係或其他正當事由，執行顯有困難者」之要件，並將
    易科罰金之折算標準，由原配合罰金罰鍰提高標準條例（九
    十五年七月一日刪除生效）第二條規定之銀元一百元至銀元
    三百元折算一日，提高為新臺幣一千元、二千元或三千元折
    算一日；刑法第二百十五條罰金刑部分，原配合刑法第三十
    三條第五款及罰金罰鍰提高標準條例第一條之規定，法定刑
    為銀元一元以上銀元五千元以下罰金，而配合新修正第三十
    三條第五款及刑法施行法第一之一條第一項、第二項之規定
    ，法定刑為新臺幣一千元以上新臺幣一萬五千元以下罰金，
    經綜合比較上開法律變更之情形，以九十五年七月一日修正
    生效前之規定對於被告較為有利，依據修正後刑法第二條第
    一項前段之規定，即應適用九十五年七月一日修正生效前之
    上開刑法規定，合先敘明。至於刑法第七十四條關於緩刑之
    規定，因本案被告行為時係在九十五年七月一日前，依據最
    高法院九十五年度第八次刑事庭會議決議，應適用九十五年
    七月一日修正後之緩刑規定，併此敘明。
三、另被告行為後，商業會計法業經修正，並於九十五年五月二
    十四日經總統公布修正，自九十五年五月二十六日施行生效
    ，其中就商業會計法第七十一條第五款之犯行，將法定刑度
    自「五年以下有期徒刑、拘役或科或併科新臺幣十五萬元以
    下罰金」提高為「處五年以下有期徒刑、拘役或科或併科新
    臺幣六十萬元以下罰金」，依據修正後刑法第二條第一項前
    段之規定，自應適用修正前之商業會計法第七十一條第五款
    規定對於被告較為有利。
四、按營利事業填製扣繳憑單，係附隨公司業務而製作，屬業務
    上所掌之文書，而為公司負責人之被告基於商業負責人地位
    繼續反覆執行之事務，被告為從事此項業務之人；至於結算
    申報書上雖有不實記載，惟因該項書表係申報稅捐所必須附
    帶填寫者，尚難認屬被告業務上製作之文書，且被告為卡斯
    比雅飲食店之負責人，為商業會計法第四條所稱之商業負責
    人，故核被告所為，係犯修正前刑法第二百十六條、第二百
    十五條之行使業務登載不實文書罪及修正前商業會計法第七
    十一條第五款利用不正當方法使財務報表發生不實之結果罪
    。次按檢察官就犯罪事實一部起訴者，其效力及於全部，刑
    事訴訟法第二百六十七條定有明文，雖檢察官未就被告利用
    不正當方法使財務報表發生不實結果部分提起公訴，然該部
    分與檢察官起訴部分有牽連犯之關係，亦經本院於審理中當
    庭告知被告，依據前開規定，本院自可併與審理。被告利用
    不知情之會計人員而為本案行使並製作業務登載不實文書及
    利用不正當方法使財務報表發生不實結果之行為，為間接正
    犯。被告利用不知情之會計人員於業務上作成之文書為不實
    登載之低度行為，為行使業務上登載不實文書之高度行為所
    吸收，不另論罪。被告於申報八十九年度營利事業所得稅時
    因虛報薪資而接續利用不正當方法使損益表、資產負債表發
    生不實結果，時間緊接，行為無從分割，屬接續犯而應包括
    論以一罪。被告所犯上開二罪間，具有原因結果之牽連關係
    ，依刑法第五十五條之規定從重論以商業會計法第七十一條
    第五款之利用不正當方法使財務報表發生不實結果罪。爰審
    酌被告於本院審理中坦白承認犯行，勇於負責，犯後態度良
    好，僅因一時失慮而觸犯刑章，犯罪動機尚有可諒之處，犯
    罪手段、對於告訴人甲○○及國家法益所造成之危害等情狀
    ，量處如主文所示之刑，並依據修正前刑法第四十一條第一
    項前段規定諭知易科罰金之折算標準。另被告未曾因故意犯
    罪而受有期徒刑以上刑之宣告，有臺灣高等法院被告前案紀
    錄表一份在卷可稽，本院信被告經此教訓當知所警惕而無再
    犯之虞，本院因認對其所宣告之刑，以暫不執行為適當，爰
    併予宣告緩刑如主文所示。
據上論斷，應依刑事訴訟法第二百七十三條之一第一項、第二百
九十九條第一項前段，修正前商業會計法第七十一條第五款，修
正後刑法第十一條前段、第二條第一項前段、修正前第二百十六
條、第二百十五條、第五十五條、第四十一條第一項前段、修正
後第七十四條第一項第一款，罰金罰鍰提高標準條例第一條前段
、修正前罰金罰鍰提高標準條例第二條，現行法規所定貨幣單位
折算新臺幣條例第二條，判決如主文。
本案經檢察官李鴻維到庭執行職務
中    華    民    國    95    年    8     月    14    日
                        臺灣臺北地方法院刑事第八庭
                            法  官  唐于智
上正本證明與原本無異。
如不服本判決，應於判決送達後10日內向本院提出上訴狀（應抄
附繕本）。告訴人或被害人如對於本判決不服者，應具備理由請
求檢察官上訴，其上訴期間之計算係以檢察官收受判決正本之日
期為準。
                            書記官  李玟郁
中    華    民    國    95    年    8     月    14    日
附錄本案論罪法條
刑法第216條
行使第210 條至第215 條之文書者，依偽造、變造文書或登載不
實事項或使登載不實事項之規定處斷。
刑法第215條
從事業務之人，明知為不實之事項，而登載於其業務上作成之文
書，足以生損害於公眾或他人者，處3 年以下有期徒刑、拘役或
500 元以下罰金。
商業會計法第七十一條
商業負責人、主辦及經辦會計人員或依法受託代他人處理會計事
務之人員有左列情事之一者，處5 年以下有期徒刑、拘役或科或
併科新臺幣15萬元以下罰金：
一、以明知為不實之事項，而填製會計憑證或記入帳冊者。
二、故意使應保存之會計憑證、帳簿報表滅失毀損者。
三、意圖不法之利益而偽造、變造會計憑證、帳簿報表內容或撕
    毀其頁數者。
四、故意遺漏會計事項不為記錄，致使財務報表發生不實之結果
    者。
五、其他利用不正當方法，致使會計事項或財務報表發生不實之
    結果者。


司法院資訊處製作；財團法人民間司法改革基金會備份。
